臺灣臺北地方法院民事小額判決
111年度店小字第1520號
原      告  吳瑜    
被      告  林宜萱  

上列當事人間請求損害賠償事件，本院於民國111年10月25日言
詞辯論終結，判決如下：
    主      文
被告應給付原告新臺幣壹萬伍仟元，及自民國一一一年九月十二
日起至清償日止，按週年利率百分之五計算之利息。
訴訟費用新臺幣壹仟元由被告負擔其中新臺幣壹佰伍拾元，餘由
原告負擔。
本判決原告勝訴部分得假執行。但被告如以新臺幣壹萬伍仟元為
原告預供擔保，得免為假執行。
原告其餘假執行之聲請駁回。
    事實及理由
一、原告主張：
　㈠、被告於民國109年8月29日晚上9時許，意圖散布於眾，在新
      北市○○區○○路00號香格里拉社區停車場（下稱系爭停車場
      ）連續公然以「拿手機拍人家是怎樣？畜生也不會像妳這
      樣。」、「對啦，沒有像妳哺幼齒（臺語，為嚼之意）這
      樣啦。」等語辱罵原告。
　㈡、被告復於同年11月6日上午10時25分許，意圖散布於眾，在
      新北市○○區○○路00○0號9樓香格里拉社區公共走廊（下稱
      系爭公共走廊）公然以「講啥小啦，別在那邊欠幹好嗎？
      （臺語）」一語辱罵原告。
　㈢、被告上開誹謗及侮辱行為侵害原告人格尊嚴並貶損原告社
      會評價，使原告感到難堪，應賠償非財產上損害賠償新臺
      幣（下同）100,000元。
　㈣、爰依民法第184條第1項前段、第195條第1項規定提起本件
      訴訟，並聲明：㊀被告應給付原告100,000元，及起訴狀繕
      本送達翌日起至清償日止，按週年利率5%計算之利息；㊁
      願供擔保，請准宣告假執行。
二、被告則以：原告並無受到實際上名譽損害，仍能當選香格里
    拉社區（下稱系爭社區）之管理委員會主任委員等語，資為
    抗辯，並聲明：原告之訴駁回。
三、本院之判斷：
  ㈠、經查，原告主張被告於109年8月29日晚上9時許，在系爭停
      車場對原告稱「拿手機拍人家是怎樣？畜生也不會像妳這
      樣。」、「對啦，沒有像妳哺幼齒（臺語，為嚼之意）這
      樣啦。」；被告復於109年11月6日上午10時25分許，在系
      爭公共走廊對原告稱「講啥小啦，別在那邊欠幹好嗎？（
      臺語）」（下合稱系爭言論），經被告於刑事案件審理時
      所坦認（本院卷第57頁），並有相關錄影畫面截圖、譯文
      存卷可查（臺灣臺北地方檢察署110年度偵字第25451號影
      卷第10至12頁），堪信為真。
　㈡、按因故意或過失，不法侵害他人之權利者，負損害賠償責
      任；不法侵害他人之身體、健康、名譽、自由、信用、隱
      私、貞操，或不法侵害其他人格法益而情節重大者，被害
      人雖非財產上之損害，亦得請求賠償相當之金額，民法第
      184條第1項前段、第195條第1項前段分別定有明文。又法
      院決定非財產上損害賠償之金額多寡，應斟酌雙方之身分
      、地位、經濟狀況、加害程度、被害人所遭受之痛苦情況
      及其他各種情形，以核定相當之數額（最高法院51年台上
      字第223號判例、96年度台上字第513號、100年度台上字
      第2004號判決意旨參照）。查：
　　１、被告於上揭時、地對原告為系爭言論，其中關於「畜生
        也不會像妳這樣」之言論，係將原告以畜生類比，並指
        稱其比畜生還不如，此言論顯足以貶損原告之人格尊嚴
        與社會評價，而屬侮辱性言論甚明，縱被告係因不滿原
        告未經其同意即持手機對其拍攝，亦應循理性之方式與
        原告溝通拒絕其拍攝行為，尚難信即得因此以該言論辱
        罵原告；關於「沒有像妳哺幼齒（臺語）這樣啦」之言
        論，被告係於陳稱：「不好意思，比妳小啦。」後接續
        表示，足信其言論係嘲諷原告為老不尊而非單純玩笑；
        關於「欠幹」一詞顯係為貶低原告人格之侮辱性言論，
        亦為顯然。原告主張其人格尊嚴及名譽遭受貶損而感到
        難堪，當可採信，且其所受損害與被告前揭加害行為有
        相當因果關係，原告得依前開規定請求非財產上之損害
        賠償。
　　２、被告固辯稱原告未因系爭言論受到實際上名譽損害，仍
        能當選系爭社區管理委員會主任委員，惟系爭言論均非
        重在具體事實之指摘而係抽象謾罵，即以逾社會通念可
        接受範圍之粗鄙、羞辱性言詞貶低被害人，此即足造成
        被害人人格尊嚴與名譽之貶損，非謂需有一定事證可證
        被害人於他人之社會評價發生降低始足當之，是被告所
        辯並不足採。
　　３、原告自陳學歷為高中畢業、自由業、無須扶養他人、經
        濟狀況小康，其110年度之給付總額為0元、財產總額為
        335,751元。被告自陳學歷為高中畢業、現無業、無須
        扶養他人、經濟狀況勉持，其110年度之給付總額為50,
         006元、財產總額為19,498,458元，經兩造於本院言詞
        辯論期日陳明（本院卷第87頁），亦有本院調閱之稅務
        電子閘門財產所得調件明細表各1份存卷可查（存資料
        袋）。原告另提出報價單數紙主張被告於111年1月至5
        月間有收入2,063,993元，並指摘被告於刑案陳稱現無
        收入靠房屋增貸維生為不實，惟被告抗辯並未收到所有
        款項，況相關估價單所載之收入是否實現、扣除相關成
        本費用是否仍有利潤，亦有不明，故本院不以此部分為
        確定收入審酌，併此說明。
　　４、本院審酌兩造之身分、經濟能力、被告加害行為乃為嘲
        諷、羞辱原告之動機，而原告自稱感受重大侮辱，而被
        告未曾承認或表示所為不當之態度，認為原告請求被告
        賠償非財產上之損害以15,000元計算，方屬適當，逾該
        金額之請求則屬過高，不能准許。
  ㈣、末按給付無確定期限者，債務人於債權人得請求給付時，
      經其催告而未為給付，自受催告時起，負遲延責任；其經
      債權人起訴而送達訴狀，與催告有同一之效力；遲延之債
      務，以支付金錢為標的者，債權人得請求依法定利率計算
      之遲延利息；應付利息之債務，其利率未經約定，亦無法
      律可據者，週年利率為5%，民法第229條第2項、第233條
      第1項前段及第203條分別定有明文。本件屬侵權行為損害
      賠償之債，自屬無確定期限者，又係以支付金錢為標的，
      依前揭規定，原告請求被告給付自起訴狀繕本送達之翌日
      即111年9月12日（本院卷第21頁送達證書）起至清償日止
      ，按法定利率5%計算之遲延利息，自屬有據。　　
四、從而，原告依侵權行為之法律關係，請求被告給付原告如主
    文第1項所示金額及利息，為有理由，應予准許。逾此範圍
    之請求，為無理由，應予駁回。　
五、本件原告勝訴部分係適用小額程序所為被告敗訴之判決，應
    依民事訴訟法第436條之20規定，依職權宣告假執行；至原
    告就敗訴部分陳明願供擔保聲請聲請宣告假執行，因訴之駁
    回而失所依據，不予准許。本院並就原告勝訴部分依同法第
    392條第2項規定，依職權為被告如預供擔保，得免為假執行
    之宣告。
六、本件事證已臻明確，兩造其餘攻擊防禦方法及所提證據，經
    審酌後認與判決結果不生影響，爰不逐一論列，附此敘明。
七、訴訟費用負擔之依據：民事訴訟法第79條。並依職權確定本
    件訴訟費用額為1,000元（即裁判費）如主文第3項所示。　
中　　華　　民　　國　　111 　年　　11　　月　　15　　日
                  新店簡易庭法  官　林志煌
上正本證明與原本無異。
如不服本判決，應於判決送達後20日內向本庭（231204新北市○○
區○○路0段000號）提出上訴狀（須按他造當事人之人數附繕本）
，並表明上訴理由（上訴理由應表明：一、原判決所違背之法令
及其具體內容。二、依訴訟資料可認為原判決有違背法令之具體
事實），如於本判決宣示後送達前提起上訴者，應於判決送達後
20日內補提上訴理由書（須附繕本），如未於上訴後20日內補提
合法上訴理由書，法院得逕以裁定駁回上訴。
如委任律師提起上訴者，應一併繳納上訴審裁判費。
中　　華　　民　　國　　111 　年　　11　　月　　15　　日
                            書記官  周怡伶